臺灣彰化地方法院交通事件裁定　　　 100年度交聲字第1065號
移送機關即
原處分機關　交通部公路總局臺中區監理所彰化監理站
異　議　人
即受處分人　賴武霖
上列受處分人因違反道路交通管理處罰條例案件，對於交通部公
路總局臺中區監理所彰化監理站民國100年5月31日所為之處分（
彰監四字第裁64─I00000000 號裁決書），聲明異議，本院裁定
如下：
    主  文
原處分撤銷。
賴武霖重型機車駕駛人，不依標誌、標線、號誌指示行駛，處罰
鍰新臺幣玖佰元，及記違規點數壹點，其一年內機車違規記點累
計達陸點，併依道路交通管理處罰條例第六十八條第二項之規定
吊扣普通重型機車駕駛執照壹年。
    理  由
一、原處分意旨略以：異議人即受處分人賴武霖（下稱受處分人
    ）於民國（下同）99年12月5 日下午4 時48分許，在彰化縣
    花壇鄉○○路與金墩街口，騎駛車號MQ8-925 號重型機車，
    因「未依標誌指示行駛」之違規行為遭警舉發，爰依道路交
    通管理處罰條例第48條第1 項第2 款及第63條第1 項之規定
    ，裁處罰鍰新臺幣（下同）900 元，並記違規點數1 點。又
    受處分人前於99年10月23日因酒後駕駛EXZ-555 號輕型機車
    經警舉發，因此依道路交通管理處罰條例第68條第2 項之規
    定予以記點5 點在先，則再累計此次「未依標誌指示行駛」
    之違規記點1 點，已達同條項所定累計6 點以上須吊扣駕駛
    執照之標準，爰併予吊扣駕駛執照12個月，於法並無不合。
二、聲明異議意旨以：受處分人於99年12月5 日駕車「未依標誌
    指示行駛」之違規行為只記點數1 點，卻須扣照一整年，為
    此不服而聲明異議等語。
三、按汽車駕駛人轉彎時，不依標誌、標線、號誌指示行駛，處
    600 元以上1,800元以下罰鍰，道路交通管理處罰條例第48
    條第1 項第2 款定有明文。又汽車駕駛人有違反同條例第48
    條之規定時，應依同條例第63條第1 項第1 款之規定記違規
    點數1點。另按汽車駕駛人飲用酒類或其他類似物後其吐氣
    所含酒精濃度超過每公升0.25毫克或血液中酒精濃度超過百
    分之0.05以上者，不得駕車，道路交通安全規則第114 條第
    2 款定有明文。又汽車駕駛人，駕駛汽車經測試檢定有酒精
    濃度超過規定標準者，處1 萬5,000 元以上6 萬元以下罰鍰
    ，並當場移置保管該汽車及吊扣其駕駛執照1 年；因而肇事
    致人受傷者，並吊扣其駕駛執照2 年。而領有汽車駕駛執照
    之汽車駕駛人，除駕駛聯結車、大型車、大貨車外之非其駕
    駛執照種類之車輛，違反本條例及道路交通安全規則之規定
    ，應受吊扣駕駛執照情形時，無因而肇事致人受傷或重傷者
    ，記違規點數5 點；但一年內違規點數共達6 點以上或再次
    應受吊扣駕駛執照情形者，併依原違反本條例應受吊扣駕駛
    執照處分規定，吊扣其駕駛執照，此觀道路交通管理處罰條
    例第35條第1 項第1 款、第68條第2 項分別規定明確。
四、違規事實之認定及法律適用之說明：
(一)、經查：受處分人先於99年10月23日下午9 時52分許，騎駛EX
    Z-555 號輕型機車，在彰化縣溪湖鎮○○路○ 段499 號前，
    因「酒後駕車經檢驗酒測值達每公升0.92毫克」之違規行為
    經警舉發，並經本院以99年度交簡字第1987號刑事簡易判決
    判處拘役50日確定，本次復於99年12月5 日下午4 時48分許
    ，在彰化縣花壇鄉○○路與金墩街口，騎駛車號MQ8-925 號
    重型機車，因「未依標誌指示行駛（機車未依兩段式左轉）
    」之違規行為遭警舉發等情，均為受處分人所不爭執，並有
    彰化縣警察局舉發違反道路交通管理事件通知單影本兩張、
    臺灣高等法院被告全國前案紀錄表、本院99年度交簡字第
    1987號刑事簡易判決在卷可稽，受處分人兩次違規事實均堪
    認定。
(二)、按汽車駕駛人違規記點資料，汽車、機車應分別處理，並分
    別執行吊扣、吊銷其駕駛執照處分，此觀道路交通管理事件
    統一裁罰標準及處理細則第70條定有明文。又交通部所頒定
    之「道路交通駕駛人違規記點及汽車違規紀錄作業處理要點
    」第8 項規定：「駕駛人違規記點，其累計點數，汽車、機
    器腳踏車之駕駛執照應分開計算；但依本條例（指道路交通
    管理處罰條例）第68條第2 項累計點數且駕駛人僅領有汽車
    或機器腳踏車其中一種駕駛執照者，不分開計算」。是以交
    通違規案件只有在「適用道路交通管理處罰條例第68條第2
    項之累計點數規定」及「駕駛人僅領有汽車或機器腳踏車其
    中一種駕駛執照」時，始能將駕駛人之汽車、機車違規事件
    合併記點。又觀諸道路交通管理處罰條例第68條第2 項規定
    ：「領有汽車駕駛執照之汽車駕駛人，除駕駛聯結車、大型
    車、大貨車外之非其駕駛執照種類之車輛，違反本條例及道
    路交通安全規則之規定，應受吊扣駕駛執照情形時，無因而
    肇事致人受傷或重傷者，記違規點數5 點。但1 年內違規點
    數共達6 點以上或再次應受吊扣駕駛執照情形者，併依原違
    反本條例應受吊扣駕駛執照處分規定，吊扣其駕駛執照」，
    其立法理由謂：「鑑於本條例前已修正刪除受吊扣駕駛執照
    處分，吊扣各級駕駛執照之規定，為利明確汽車駕駛人駕駛
    非其駕駛執照種類之車輛，違反應受吊扣駕駛執照之處分處
    理，並在兼顧本條例立法意旨下，增訂第2 項得緩即予吊扣
    而採記違規點數及駕駛人仍無改正仍再犯違規之應併原吊扣
    處罰之規定」，是該條例第68條第2 項條文所謂「領有汽車
    駕駛執照之汽車駕駛人，除駕駛聯結車、大型車、大貨車外
    之非其駕駛執照種類之車輛，違反本條例及道路交通安全規
    則之規定，應受吊扣駕駛執照之情形」，係指駕駛人領有得
    駕駛該等級車輛駕駛執照，但所駕駛車輛之車種與駕駛執照
    種類不同（例如：持較高級駕駛執照而得駕駛較低級車種之
    情形）。本件受處分人分別領有普通重型機車及小型車普通
    駕駛執照，此有公路監理電子閘門查得之駕駛執照資料在卷
    可參。而依法持有重型機車或小型車普通駕駛執照者均得駕
    駛輕型機車，故受處分人於99年10月23日下午9 時52分許，
    騎駛EXZ-555 號輕型機車在彰化縣溪湖鎮○○路○ 段499 號
    前為警舉發酒後駕車行為時，係為有照駕駛，但其所騎駛之
    車輛非其駕駛執照種類之車輛，故符合道路交通管理處罰條
    例第68條第2 項所定得先記5 點而暫緩扣照之要件，然因受
    處分人同時持有普通重型機車及小型車普通駕駛執照，並非
    只持有其中一種駕駛執照，則依「道路交通駕駛人違規記點
    及汽車違規紀錄作業處理要點」之第8 項規定，此情形尚無
    汽、機車違規合併記點之適用，原處分機關予以記點5 點之
    措施，仍應僅針對機車駕駛執照予以記點，而不及於汽車駕
    駛執照之部分。至受處分人於99年12月5 日下午4 時48分許
    ，在彰化縣花壇鄉○○路與金墩街口，騎駛車號MQ8-925 號
    重型機車，因「未依標誌指示行駛（機車未依兩段式左轉）
    」之違規行為，依法應予記點1 點之措施，依前述「道路交
    通駕駛人違規記點及汽車違規紀錄作業處理要點」所規定，
    亦應係就機車駕照之違規記點。從而，受處分人在1 年內機
    車違規記點累計達6 點，參照道路通管理處罰條例第68條第
    2 項之規定，此時應併予吊扣其駕駛執照，然基於違規記點
    資料汽、機車分別處理及分別執行吊扣之原則，本件所應吊
    扣之駕駛執照應係受處分人所持重型機車駕駛執照，而不包
    括普通小型車駕駛執照，且受處分人酒駕違規並無因而肇事
    之情形，依道路交通管理處罰條例第35條第1 項第1 款之規
    定，吊扣駕駛執照之期間為1 年。受處分人質疑吊扣期限1
    年之部分，固無理由，惟原處分機關裁決主文僅記載「並依
    道路交通管理處罰條例第68條第2 項規定合併執行吊扣駕駛
    執照12個月」部分，未就駕駛執照種類明確限定為「普通重
    型機車駕駛執照」，亦有未當，是仍應由本院撤銷原處分。
    至原處分機關另裁處受處分人罰鍰900 元及記違規點數1點
    之部分，於法並無不合，且受處分人就此亦未爭執，然此部
    分與前揭撤銷部分無從分離，爰予一併撤銷，並諭知如主文
    第2 項所示之處罰。
六、據上論斷，應依道路交通管理處罰條例第87條第2 項、道路
    交通事件處理辦法第19條前段，裁定如主文。
中    華    民    國  100     年    9     月    20    日
                      刑事第七庭 法  官  黃玉齡
以上正本證明與原本無異
如不服本裁定應於送達後5日內向本院提出抗告狀
中    華    民    國  100     年    9     月    20    日
                                 書記官  黃鏽金